臺灣士林地方法院刑事裁定
110年度聲字第1361號
聲明異議人
即  受刑人  劉家駿


                    （現於法務部○○○○○○○○○○○執行中）
上列聲明異議人即受刑人因竊盜案件，對臺灣士林地方檢察署檢
察官之執行指揮（108年度執沒字第56號），聲明異議，本院裁
定如下：
    主  文
聲明異議駁回。
    理  由
一、聲明異議意旨略以：聲明異議人即受刑人劉家駿在監執行之
    保管金為親屬寄入，親屬無法律上之責任連帶，且受刑人前
    已說明勞作金用以補償被害人；又強制執行法第115條之1第
    1項（聲請狀誤載為「強制執行法第115條第1項」）所定對
    於薪資或其他繼續性給付債權之執行方法，係對在外有工作
    收入者所為之規範，在監執行之受刑人應無此項規定之適用
    ，依行政執行法第3條規定，行政執行應依公平合理之原則
    ，兼顧公共利益與人民權益之維護，以適當之方法為之，不
    得逾達成執行目的之必要限度，請求准予退回受刑人僅供日
    常生活必需之保管金等情。
二、按受刑人或其法定代理人或配偶以檢察官執行之指揮為不當
    者，得向諭知該裁判之法院聲明異議，刑事訴訟法第484條
    定有明文。又按罰金、罰鍰、沒收、沒入、追徵、追繳及抵
    償之裁判，應依檢察官之命令執行之；前條裁判之執行，準
    用執行民事裁判之規定；對於薪資或其他繼續性給付之債權
    所為強制執行，於債權人之債權額及強制執行費用額之範圍
    內，其效力及於扣押後應受及增加之給付；債務人對於第三
    人之債權，係維持債務人生活所必需者，不得為強制執行，
    刑事訴訟法第470條第1項前段、第471條第1項及強制執行法
    第115條之1第1項、第122條第2項分別定有明文。強制執行
    法對於維持債務人生活客觀上所需者，非欲藉此而予債務人
    寬裕之生活，而係兼顧人權，認有酌留之必要，即使對於受
    刑人「維持生活客觀所需」之標準或有差別，此項規範之適
    用亦無例外，上開刑事訴訟法第471條第1項規定沒收裁判之
    執行「準用」執行民事裁判之規定，就保障受刑人獄中人權
    之意旨，維持受刑人於監獄生活中最低生活所需之規範目的
    而言，在此範圍內亦有準用。又受刑人作業所獲取之勞作金
    屬其額外收入，而保管金乃其親友救濟受刑人之捐贈為受刑
    人之財產，及依法不得扣押、讓與或供擔保之退休金、勞工
    保險老年年金經轉存入個人金融帳戶後，既與存入銀行之其
    餘收入同，已變成其對存款銀行之金錢債權，性質上屬對存
    款銀行請求付款之權利無異，三者均得為檢察官執行沒收處
    分抵償之標的。是檢察官指揮執行沒收，就受刑人勞作金、
    保管金及退休年金等財產，若已兼顧受刑人在監執行生活所
    需，而依強制執行法相關規定意旨，酌留受刑人在監獄生活
    所需定額金錢者，除部分人員具特殊原因或特殊醫療需求等
    因素，允個別審酌外，即難謂有何不當（最高法院109年度
    台抗字第500號裁定意旨可資參照）。
三、經查：　　
（一）受刑人因竊盜案件，經本院於民國107年9月28日以107年
      度審簡字第648號判決判處有期徒刑5月，如易科罰金，以
      新臺幣（下同）1,000元折算1日，未扣案之犯罪所得白底
      黑色圖案手提包1個、鑰匙1支、4萬2,000元均沒收，於全
      部或一部不能沒收或不宜執行沒收時，追徵其價額，於10
      7年12月9日判決確定（下稱本案確定判決）；該案經本院
      函送臺灣士林地方檢察署（下稱士檢）辦理執行，士檢檢
      察官依本案確定判決所載未扣案之犯罪所得即白底黑色圖
      案手提包1個、鑰匙1支、現金之價值總計4萬2,100元，就
      本案確定判決諭知沒收部分，以109年10月21日士檢家執
      辛108執沒56字第1099047420號函（性質上屬檢察官之執
      行命令），囑託受刑人當時執行監所即法務部○○○○○○○○○
      自受刑人於監所保管之保管金、勞作金酌留在監生活所需
      經費（酌留3,000元隔月亦不累計）後，匯送指定專戶辦
      理沒收等情，業據本院依職權調閱本院107年度審簡字第6
      48號及士檢108年度執沒字第56號卷宗核閱無誤，並有臺
      灣高等法院被告前案紀錄表在卷可參，堪以認定，是檢察
      官依上開確定判決執行，當屬有據。
（二）受刑人雖以前詞對檢察官就沒收之執行指揮聲明異議。然
      受刑人在監之保管金係受刑人入監攜帶或監外送入受刑人
      之金錢，受刑人既可申請支用，自屬受刑人之財產無誤；
      縱保管金係由受刑人之親屬寄予受刑人，非受刑人個人薪
      資或其他繼續性給付，但該等金錢既由親友贈與受刑人，
      依法即為受刑人所有之財產，自得為檢察官執行沒收追徵
      之標的。再者，受刑人在監之給養及醫治均由國家負擔，
      無須由受刑人自行購置生活必需或支付醫療費用，且依前
      所述，檢察官指揮執行受刑人之保管金、勞作金時，每月
      已酌留3,000元供其日常生活所需，僅就所餘部分執行沒
      收追徵，所酌留之金額並未低於法務部矯正署107年6月4
      日法矯署勤字第10705003180號函所建議之收容人每月在
      監基本生活費用金額標準3,000元，堪認檢察官已考量並
      酌留受刑人在監日常生活所需金錢，復未見受刑人明確說
      明其有何應予個別審酌之特殊原因或醫療需求，而有提高
      酌留每月在監生活所需必要金錢之具體情形，自難認檢察
      官上開執行指揮有何違法不當之情事。從而，本件聲明異
      議為無理由，應予駁回。
四、依刑事訴訟法第486條，裁定如主文。 
中　　華　　民　　國　　111 　年　　3 　　月　　4 　　日
                  刑事第一庭法  官  邰婉玲
以上正本證明與原本無異。
如不服本裁定，應於送達後5日內，向本院提出抗告狀。
因疫情而遲誤不變期間，得向法院聲請回復原狀。
                            書記官  劉致芬
中　　華　　民　　國　　111 　年　　3 　　月　　4 　　日